臺灣高等法院民事判決
111年度上易字第893號
上  訴  人  潘錦雀  

訴訟代理人  黃雅惠律師
            李昕陽律師
被 上訴 人  潘瑞順  
訴訟代理人  葉芸律師
上列當事人間請求返還不當得利等事件，上訴人對於中華民國11
1年6月7日臺灣臺北地方法院110年度訴字第7077號第一審判決提
起上訴，本院於111年10月18日言詞辯論終結，判決如下：
    主  文
上訴駁回。
第二審訴訟費用由上訴人負擔。
    事實及理由
一、被上訴人主張：上訴人、訴外人潘錦蓮為伊之長姐及二姐，
    伊於民國105年4月18日借用潘錦蓮之名義，以新臺幣（下同
    ）1,000元開立臺灣銀行中崙分行帳戶（帳號：000-000-000
    -000〈原判決就末三碼誤載為667〉，下稱系爭帳戶），並於
    同年月27日將100萬元存入該帳戶，迄至108年6月3日止，累
    計本息共計100萬6,435元（下稱系爭存款）。嗣上訴人向伊
    表示其受潘錦蓮之委任，要將系爭存款返還予伊，伊遂將系
    爭帳戶之提款密碼（下稱系爭密碼）告知上訴人，並委請上
    訴人將所提領之款項匯入伊指定之帳戶。然上訴人於108年6
    月3日自系爭帳戶領取100萬6,400元（下稱系爭款項）後，
    並未將系爭款項交予伊，伊得依民法第541條第1項規定，請
    求上訴人給付100萬6,400元。又上訴人領取系爭款項後，未
    將該款項交予伊，係無法律上的原因，受有該100萬6,400元
    之利益，致伊受有損害，伊得依民法第179條規定，請求上
    訴人返還100萬6,400元。另上訴人以詐術使伊陷於錯誤而告
    知系爭密碼，並於提領系爭款項後，未將該款項交予伊，反
    將之存入自己帳戶中，係故意不法侵害伊對於系爭款項之所
    有權，並違反刑法第355條第1項、第342條、第335條之保護
    他人法律，造成伊受有損害，伊亦得依民法第184條第1項前
    段、第2項請求上訴人賠償100萬6,400元等情，爰擇一求為
    命上訴人給付被上訴人100萬6,400元，及自起訴狀繕本送達
    翌日即110年12月16日起至清償日止，按年息5％計算利息之
    判決，並聲明願供擔保請求准予假執行。原審為上訴人敗訴
    之判決，上訴人提起上訴。並答辯聲明：上訴駁回。
二、上訴人則以：伊係受潘錦蓮之委任代為領取系爭存款以交予
    被上訴人，因潘錦蓮告知之密碼有誤，伊打電話給潘錦蓮，
    潘錦蓮要伊去問被上訴人，雖經被上訴人告知系爭密碼才提
    款成功，然伊係執行潘錦蓮委託的事務内容，與被上訴人間
    並無委任關係。又伊受潘錦蓮之委任而領取系爭款項，具有
    法律上之原因，不構成不當得利。況伊於108年5月30日以LI
    NE通訊軟體（下稱LINE）與被上訴人聯繫，約定於同年6月3
    日交付系爭款項，被上訴人雖曾要求伊將之匯入其指定之帳
    戶，惟被上訴人未即時提供該帳戶資料，伊因當時要去國泰
    世華、郵局提領潘錦蓮之其他存款，遂於臺灣銀行領取系爭
    款項後攜帶至振興醫院，在潘錦蓮的面前與被上訴人會合。
    然被上訴人當日於醫院照顧潘錦蓮，為避免失竊風險，僅取
    走其中6,400元，餘款100萬元仍請伊帶回保管，伊並未有將
    系爭款項匯入自己帳戶。又伊提領潘錦蓮帳戶共330萬6,400
    元，扣除被上訴人受領之6,400元、伊執行潘錦蓮委任事務
    之各項費用合計130萬3,046元後，餘額為199萬6,954元，伊
    湊成200萬元匯入兩造之母即訴外人戴添妹之恆春鎮農會帳
    戶，俾利主張對潘錦蓮有未獲清償寄託債權之人，皆循法定
    程序向戴添妹為消費寄託返還等主張，並無施用詐術，不法
    侵害被上訴人權利，或違反保護他人法律，致被上訴人受有
    損害之情事。況被上訴人提起本件訴訟時，已罹於侵權行為
    請求權之2年時效等語，資為抗辯。其上訴聲明為：（一）
    原判決廢棄。（二）被上訴人在第一審之訴及假執行之聲請
    均駁回。
三、上訴人、潘錦蓮為被上訴人之長姐及二姐。被上訴人於潘錦
    蓮在臺灣銀行中崙分行之系爭帳戶內開戶1,000元及存款100
    萬元，迄至108年6月3日之本息金額為100萬6,435元。系爭
    帳戶之存款存摺及提款卡由潘錦蓮保管，系爭密碼則由被上
    訴人變更後自行保管。上訴人向被上訴人詢問系爭密碼後，
    於108年6月3日自系爭帳戶提領100萬6,400元等事實，為兩
    造所不爭執（見本院卷第60至61頁），並有系爭帳戶存摺影
    本可證（見原審卷第177頁），堪信為真實。
四、被上訴人主張上訴人應給付100萬6,400元本息，為上訴人以
    前開情詞所否認。經查：
（一）被上訴人得依民法第541條第1項規定，請求上訴人給付10
      0萬6,400元及自110年12月16日起算之法定遲延利息。
　１、稱委任者，謂當事人約定，一方委託他方處理事務，他方
      允為處理之契約；受任人因處理委任事務，所收取之金錢
      、物品及孳息，應交付於委任人，民法第528條、第541條
      第1項明文規定。
　２、依兩造108年5月30日之LINE對話記錄所載：（上訴人稱）
      老二（指潘錦蓮）問你，你在她這邊的錢要如何處理？（
      被上訴人稱）我6月初放假會上去等內容（見原審卷第51
      頁）；及上訴人之民事答辯狀所載：潘錦蓮告知系爭帳戶
      係供被上訴人寄放金錢之用，並委託伊通知被上訴人取款
      ，故伊於108年5月30日透過LINE通知被上訴人，雙方並約
      定待被上訴人於同年6月3日北上赴振興醫院探視潘錦蓮時
      再處理此事等內容（見原審卷第101頁）以觀，足認上訴
      人知悉系爭存款為被上訴人所有，兩造已於108年5月30日
      約定於同年6月3日交付系爭款項。
　３、參以兩造108年6月3日之LINE對話記錄所載：（上訴人於02
      ：39稱）你星期一什麼時間到臺北？我早上要先去把你的
      錢領出來，如果可以我們在一起去振興。（被上訴人於07
      ：13稱）我先去桃園抽血再到臺北，應該要到11、12點了
      。（上訴人於07：16稱）嗯！我也要先跑銀行。（被上訴
      人於07：22稱）領錢？用匯的為甚麼要用領的。（上訴人
      於07：23稱）你的100確定要匯入你的戶頭裡嗎？（被上
      訴人於07：38稱）不要拿那麼多錢街上走。（上訴人於07
      ：48稱）你的戶頭匯那資料給我。（被上訴人於10：50傳
      送）臺灣銀行高雄分行之存摺封面照片。（上訴人於10：
      54稱）我已經提現金了，我還在銀行辦事，要不要在那碰
      頭？（被上訴人於10：58稱）：北投振興捷運站等內容（
      見原審卷第53至57頁）；上訴人之訴訟代理人陳稱：上訴
      人自系爭帳戶領取100萬6,400元現金，是要給被上訴人等
      語（見原審卷第262頁）；及上訴人之民事答辯狀所載：
      伊於108年6月3日上午2時半左右，透過LINE詢問被上訴人
      到台北之時間，並告知將於早上提領系爭帳戶之存款，被
      上訴人於當日上午7時左右回覆，表示希望伊以匯款方式
      將100萬元匯入其戶頭，伊要求被上訴人提供帳戶以便匯
      款，但被上訴人卻未即時回覆，因伊當日尚有至其他間銀
      行提款行程，故決定先提領現金後再直接交付予被上訴人
      。伊於當日上午9時至10時間至台灣銀行辦理提款，因提
      款密碼與潘錦蓮所告知者不符，經電話詢問潘錦蓮後，得
      知應為被上訴人開戶後變更提款密碼，故伊立即以電話聯
      繫被上訴人，並獲其告知正確的提款密碼，順利領得現金
      100萬6,400元等內容（見原審卷第101頁）以考，可知上
      訴人於108年6月3日上午至台灣銀行辦理提款，係為將系
      爭款項交予被上訴人。嗣因潘錦蓮告知之提款密碼不符，
      致上訴人未能領款，上訴人遂以電話向被上訴人詢問，被
      上訴人為取得系爭款項而將系爭密碼告知上訴人，始由上
      訴人於同日上午順利提領系爭款項，堪認上訴人係基於被
      上訴人委任，依其指示自系爭帳戶提領系爭款項，兩造於
      108年6月3日間確已成立被上訴人委託上訴人提領系爭款
      項，上訴人允為處理之委任契約。上訴人辯以：伊係執行
      潘錦蓮委託的事務内容，與被上訴人間無委任關係云云，
      尚不足採。
  ４、況依上訴人辯稱：伊取款後將現金攜帶到振興醫院，在潘
      錦蓮的面前跟被上訴人會合，然被上訴人當日於醫院照顧
      潘錦蓮，為避免失竊風險，僅取走其中6,400元，餘款100
      萬元仍請伊帶回保管云云（見本院卷第59頁）。被上訴人
      已否認有收受上訴人交付之6,400元，上訴人自承不能提
      出交付之證據（見原審卷第385頁），則此部分所述，難
      信為真。又上訴人倘未受被上訴人委任提領系爭款項，豈
      有為被上訴人保管必要或可能，則上訴人所稱被上訴人請
      其將款項攜回保管乙節，縱令屬實，益徵兩造間確有上訴
      人基於被上訴人委任，依其指示自系爭帳戶提領系爭款項
      之事實，仍不足以資為兩造間無提領系爭款項委任關係之
      認定。
　５、被上訴人既委任上訴人提領系爭款項，則系爭款項即屬上
      訴人因處理委任事務所收取之金錢，依上１規定，應將系
      爭款項交予被上訴人，上訴人不爭執其迄未將系爭款項交
      予被上訴人（見本院卷第60至61頁）。按給付無確定期限
      者，債務人於債權人得請求給付時，經其催告而未為給付
      ，自受催告時起，負遲延責任；又遲延之債務，以支付金
      錢為標的者，債權人得請求依法定利率計算之遲延利息；
      應付利息之債務，其利率未經約定，亦無法律可據者，週
      年利率為百分之五，此觀民法第229條第2項前段、第233
      條第1項本文、第203條規定自明。被上訴人得請求之系爭
      款項，並無確定之給付期限，其起訴狀繕本於110年12月1
      5日送達上訴人（見原審卷第97頁），則其自得請求加計
      自翌日即同年月16日起算之法定遲延利息。
（二）被上訴人依民法第541條第1項規定之請求既有理由，則其
      另依同法第179條、第184條第1項前段、第2項規定而為請
      求，無從獲更有利之判決，即無需裁判，併此敘明。
五、綜上所述，被上訴人依民法第541條第1項規定，請求上訴人
    給付100萬6,400元，及自110年12月16日起至清償日止，按
    年息5％計算之利息，為有理由，應予准許。原審為上訴人敗
    訴之判決，於法並無不合，上訴意旨指摘原判決不當，求予
    廢棄改判，為無理由，應駁回上訴。
六、本件事證已臻明確，兩造其餘之攻擊或防禦方法及所用之證
    據，經本院斟酌後，認為均不足以影響本判決之結果，爰不
    逐一論列，附此敘明。
七、據上論結，本件上訴為無理由，依民事訴訟法第449條第1項
    、第78條，判決如主文。
中　　華　　民　　國　　111 　年　　11　　月　　8 　　日
                    民事第十八庭  
                        審判長法  官  管靜怡
                              法  官  胡芷瑜
                              法  官  林政佑
正本係照原本作成。
不得上訴。
中　　華　　民　　國　　111 　年　　11　　月　　8 　　日
　　　　　　　　　　　　　    書記官  王韻雅